【裁判字號】    97,消債更,490
【裁判日期】    981019
【裁判案由】    更生事件
【裁判全文】
臺灣士林地方法院民事裁定           97年度消債更字第490號
債  務  人  楊善雯（原名：楊寶.
                        之3
上列當事人聲請更生事件，本院裁定如下：
    主  文
債務人楊善雯（原名：楊寶珠）自中華民國九十八年十月二十三
日十七時起開始更生程序。
命司法事務官進行本件更生程序。
    理  由
一、按債務人與金融機構協商成立者，不得聲請更生或清算，但
    因不可歸責於己之事由，致履行顯有重大困難者，不在此限
    。本條例施行前，債務人依金融主管機關協調成立之中華民
    國銀行公會會員辦理消費金融案件無擔保債務協商機制與金
    融機構成立之協商，準用前項之規定，消費者債務清理條例
    第151 條第5 項、第6 項分別定有明文。次按，債務人不能
    清償債務或有不能清償之虞，且無擔保或無優先權之債務總
    額未逾新臺幣（下同）1,200 萬元者，於法院裁定開始清算
    程序或宣告破產前，得向法院聲請更生，觀諸同條例第3 條
    、第42條第1 項規定自明。又法院開始更生程序之裁定，應
    載明其年、月、日、時，並即時發生效力。法院開始更生或
    清算程序後，得命司法事務官進行更生或清算程序，必要時
    得選任律師、會計師或其他適當之自然人或法人一人為監督
    人或管理人，復為同條例第45條第1 項、第16條所明定。
二、本件聲請意旨略以：伊有不能清償債務情事，前曾於民國95
    年5 月依中華民國銀行公會會員辦理消費金融案件無擔保債
    務協商機制與金融機構成立協商，協商條件為每月還款1 萬
    7,337 元；惟伊於協商時每月平均薪資僅2 萬6,500 元，且
    自97年起每月尚需償還勞工貸款3,000 元，以致無法支付協
    商金額而毀諾。故伊確係因不可歸責於己，致履行協商條件
    顯有重大困難。且伊無擔保或無優先權之債務總額未逾1,20
    0 萬元，復未經法院裁定開始清算程序或宣告破產，爰向本
    院聲請更生等語。
三、查債務人楊善雯（原名：楊寶珠）所主張之上開事實，除每
    月薪資收入外，有其中華民國銀行公會員辦理消費金融案件
    無擔保債務協商機制協議書暨無擔保債務還款計畫、財團法
    人金融聯合徵信中心當事人綜合信用報告－協商前置專用債
    權人清冊、財政部臺北市國稅局財產歸屬資料清單、財政部
    臺北市國稅局95至97年度綜合所得稅各類所得資料清單、勞
    工保險被保險人投保資料表、勞工保險基金93年被保險人紓
    困貸款契約書暨還款轉帳紀錄等為證（見本院卷第17、18、
    23至25、34至37、73至77、128 、129 、133 、134 頁），
    核閱屬實，堪認為真正。
四、次查，債務人每月薪資2 萬6,776 元，有上開財政部臺北市
    國稅局97年度綜合所得稅各類所得資料清單及97年2 月至98
    年6 月之薪資轉帳明細在卷可稽（見本院卷第63、64、130
    至132 頁）。參酌內政部主計處公布之98年度臺北市最低生
    活費為1 萬4,558 元，則債務人之每月收入扣除協商還款金
    額1 萬7,337 元及償還勞工紓困貸款3,000 元後，僅餘6,43
    9 元，實不足以支應其最低生活必要支出，足認債務人係因
    不可歸責於己之事由，致履行協商條件顯有困難。此外，債
    務人復查無消費者債務清理條例第6 條第3 項、第8 條或第
    46條各款所定駁回更生聲請之事由存在，則其聲請更生，應
    屬有據。揆諸首揭規定及說明，應予開始更生程序，並命司
    法事務官進行本件更生程序。
五、爰裁定如主文。
中    華    民    國    98    年    10    月    19    日
                  民事第一庭  法      官  陳梅欽
上為正本係照原本作成。
本件不得抗告。
中    華    民    國    98    年    10    月    19    日
                              書  記  官  羅伊安


司法院資訊處製作；財團法人民間司法改革基金會備份。
